【裁判字號】    97,訴,1648
【裁判日期】    970521
【裁判案由】    毒品危害防制條例
【裁判全文】
臺灣板橋地方法院刑事判決              97年度訴字第1648號
公  訴  人  臺灣板橋地方法院檢察署檢察官
被      告  甲○○
                    （另案於臺灣臺北監獄臺北分監執行中）
上列被告因違反毒品危害防制條例案件，經檢察官提起公訴（97
年度毒偵字第2541號、第2512號），本院依簡式審判程序判決如
下：
    主  文
甲○○施用第一級毒品，累犯，處有期徒刑捌月；扣案之包裝袋
壹個沒收。又施用第二級毒品，累犯，處有期徒刑伍月；扣案之
第二級毒品甲基安非他命貳包（毛重分別為零點伍公克、零點陸
公克）均沒收銷燬。又施用第一級毒品，累犯，處有期徒刑壹年
。應執行有期徒刑壹年拾月；扣案之包裝袋壹個沒收，第二級毒
品甲基安非他命貳包（毛重分別為零點伍公克、零點陸公克）均
沒收銷燬。
    事  實
一、甲○○前因施用毒品案件，經本院裁定送觀察、勒戒後，認
    無繼續施用毒品傾向，於民國89年1 月7 日執行完畢後釋放
    ，並由臺灣板橋地方法院檢察署檢察官以89年度毒偵緝字第
    14號、第15號為不起訴處分確定。嗣因再犯施用毒品案件，
    經本院裁定送觀察、勒戒後，認有繼續施用毒品傾向，復經
    本院裁定施以強制戒治，於90年2 月23日執行完畢後出所；
    上開施用毒品案件，另經本院以89年度板簡字第442 號判處
    有期徒刑5 月確定，已於90年7 月22日執行完畢。惟於上開
    強制戒治執行完畢後5 年內，又開始施用第一、二級毒品，
    先後經：(一)本院以94年度訴字第865 號判處有期徒刑7 月、
    6 月確定；(二)本院以94年度簡字第5101號判處有期徒刑6 月
    確定。另外：(三)因轉讓第一級毒品案件，經本院以94年度訴
    字第374 號判處有期徒刑1 年6 月確定；(四)因詐欺案件，經
    臺灣桃園地方法院以94年度桃簡字第580 號判處有期徒刑4
    月確定。上揭(一)、(二)、(三)、(四)所示各罪，嗣經本院以96年度
    聲減字第1225號裁定各減為有期徒刑3 月又15日、3 月、3
    月、9 月、2 月，並定應執行刑為有期徒刑1 年4 月又15日
    確定，甫於96年10月7 日縮刑期滿執行完畢。仍不知悔改，
    分別實行下列行為：
  (一)基於施用第一、二級毒品之犯意，於96年12月13日晚上某時
    （起訴書略載為96年12月14日為警採尿前回溯26小時、96小
    時內某時），在停於基隆市區某處之汽車內，以將海洛因摻
    入香菸內點燃吸用、將甲基安非他命置入吸食器之玻璃球內
    燒烤吸聞所生煙氣之方法，分別施用第一級毒品海洛因、第
    二級毒品甲基安非他命。嗣為警於96年12月14日20時30分許
    ，在基隆市○○○路2 之3 號對面查獲，並扣得甲基安非他
    命2 包（毛重分別為0.5 公克、0.6 公克）及甲○○所有、
    供其施用第一級毒品海洛因所用之包裝袋1 個等物，經警採
    集其尿液檢體送驗結果，呈嗎啡及甲基安非他命陽性反應，
    始悉上情。
  (二)基於合併施用第一、二級毒品之犯意，於97年1 月6 日晚上
    某時（起訴書略載為97年1 月7 日為警採尿前回溯26小時、
    96小時內某時），在停於基隆市區某處之汽車內，以將海洛
    因及甲基安非他命一併置入吸食器之玻璃球內燒烤吸聞所生
    煙氣之方法，合併施用第一級毒品海洛因、第二級毒品甲基
    安非他命。嗣為警於97年1 月7 日11時35分許，在基隆市○
    ○○路13號前查獲，經警採集其尿液檢體送驗結果，呈嗎啡
    及甲基安非他命陽性反應，始悉上情。
二、案經基隆市警察局第二分局報請臺灣基隆地方法院檢察署呈
    請臺灣高等法院檢察署令轉臺灣板橋地方法院檢察署檢察官
    偵查起訴。本院於準備程序進行中，被告就被訴事實為有罪
    之陳述，經告知被告簡式審判程序之旨，並聽取當事人之意
    見後，裁定由受命法官獨任進行簡式審判程序。
    理  由
一、上揭事實，均據被告甲○○於本院審理時坦承不諱，且有結
    晶物2 包、包裝袋1 個扣案可資佐證。而上開扣案之結晶物
    2 包，係第二級毒品甲基安非他命無訛，毛重分別為0.5 公
    克、0.6 公克，此有扣押物品目錄表、毒品初步鑑驗報告單
    各1 份、檢驗照片1 幀在卷可憑。又被告先後二次為警查獲
    後，經警採集其尿液檢體送驗結果，均呈嗎啡及甲基安非他
    命陽性反應，有基隆市警察局第二分局偵辦毒品案件尿液檢
    體對照表、臺灣尖端先進生技醫藥股份有限公司濫用藥物檢
    驗報告各2 份附卷可稽，足以擔保被告之自白與事實相符，
    而堪採信。
二、按毒品危害防制條例於92年7 月9 日修正公布，自93年1 月
    9 日施行，其中第20條、第23條將施用毒品之刑事處遇程序
    ，區分為「初犯」及「5 年內再犯」、「5 年後再犯」。依
    其立法理由之說明：「初犯」，經觀察、勒戒或強制戒治後
    ，應為不起訴處分或不付審理之裁定；經觀察、勒戒或強制
    戒治執行完畢釋放後，「5 年內再犯」者，因其再犯率甚高
    ，原實施之觀察、勒戒及強制戒治既已無法收其實效，爰依
    法追訴或裁定交付審理。至於經觀察、勒戒或強制戒治執行
    完畢釋放後，「5 年後再犯」者，前所實施之觀察、勒戒或
    強制戒治已足以遮斷其施用毒品之毒癮，為期自新及協助其
    斷除毒癮，仍適用「初犯」規定，先經觀察、勒戒或強制戒
    治之程序。從而依修正後之規定，僅限於「初犯」及「5 年
    後再犯」二種情形，始應先經觀察、勒戒或強制戒治程序。
    倘被告於5 年內已再犯，經依法追訴處罰，縱其第3 次（或
    第3 次以上）再度施用毒品之時間，在初犯經觀察、勒戒或
    強制戒治執行完畢釋放5 年以後，已不合於「5 年後再犯」
    之規定，且因已於「5 年內再犯」，顯見其再犯率甚高，原
    實施觀察、勒戒或強制戒治，已無法收其實效，即應依該條
    例第10條處罰（最高法院95年第7 次刑事庭會議決定參照）
    。查被告有上揭事實欄第一項所示之觀察、勒戒、強制戒治
    及科刑處罰紀錄，有刑案資料查註紀錄表、臺灣高等法院被
    告前案紀錄表可憑。被告於90年2 月23日強制戒治執行完畢
    後5 年內，又開始施用第一、二級毒品，先後經：(一)本院以
    94 年 度訴字第865 號判處有期徒刑7 月、6 月確定；(二)本
    院以94年度簡字第5101號判處有期徒刑6 月確定，故縱被告
    於本案再度施用毒品之時間，係在上開強制戒治執行完畢5
    年以後，揆諸前揭說明，仍應依毒品危害防制條例第10條規
    定處罰。綜上所述，本案事證明確，被告犯行堪予認定，應
    依法論科。
三、查海洛因、甲基安非他命分別係屬毒品危害防制條例所定之
    第一、二級毒品。是核被告於上揭事實欄第一項(一)部分所為
    ，係犯毒品危害防制條例第10條第1 項之施用第一級毒品罪
    及同條第2 項之施用第二級毒品罪；於上揭事實欄第一項(二)
    部分所為，係犯毒品危害防制條例第10條第1 項之施用第一
    級毒品罪。其持有第一級毒品海洛因、第二級毒品甲基安非
    他命之低度行為，各為施用之高度行為所吸收，均不另論罪
    。就上揭事實欄第一項(二)部分，被告供稱係將海洛因及甲基
    安非他命一併置入吸食器之玻璃球內燒烤吸聞所生煙氣之方
    法施用，衡情尚非全然不足採信，復查無證據足認被告係以
    不同方法分別施用，應認其係以一行為同時施用第一、二級
    毒品，為想像競合犯，應依刑法第55條規定，從一重以施用
    第一級毒品罪處斷。起訴書認應分論併罰，尚嫌無據。所犯
    上開三罪，犯意各別，行為互殊，應予分論併罰。又被告前
    因施用毒品案件，先後經：(一)本院以94年度訴字第865 號判
    處有期徒刑7 月、6 月確定；(二)本院以94年度簡字第5101號
    判處有期徒刑6 月確定。另外：(三)因轉讓第一級毒品案件，
    經本院以94年度訴字第374 號判處有期徒刑1 年6 月確定；
    (四)因詐欺案件，經臺灣桃園地方法院以94年度桃簡字第580
    號判處有期徒刑4 月確定。上揭(一)、(二)、(三)、(四)所示各罪，
    嗣經本院以96年度聲減字第1225號裁定各減為有期徒刑3 月
    又15日、3 月、3 月、9 月、2 月，並定應執行刑為有期徒
    刑1 年4 月又15日確定，甫於96年10月7 日縮刑期滿執行完
    畢等情，有臺灣高等法院被告前案紀錄表可稽，其於受有期
    徒刑之執行完畢後，5 年以內故意再犯本件有期徒刑以上之
    上開三罪，均為累犯，應依刑法第47條第1 項加重其刑。爰
    審酌被告前因施用毒品，曾受觀察、勒戒及強制戒治之執行
    完畢，獲有不起訴處分之寬典，並迭經論罪科刑，部分已經
    執行完畢，仍不思戒斷惡習，再次漠視法令而犯本案，非但
    戕害健康，對於社會風氣、治安亦潛有相當危害，惟念其施
    用毒品所生惡害，實以自戕身心健康為主，對於他人生命、
    身體、財產等法益，尚無重大明顯之實害，且於本院審理時
    坦承犯行，態度尚佳等一切情狀，分別量處如主文所示之刑
    ，並定其應執行刑，以示懲儆。扣案之甲基安非他命2 包（
    毛重分別為0.5 公克、0.6 公克），為本案查獲被告犯上揭
    事實欄第一項(一)所示施用第二級毒品罪所扣得之第二級毒品
    ，不問屬於犯人與否，均應依毒品危害防制條例第18條第1
    項前段沒收銷燬。至於包裝袋1 個，為被告所有，供其犯上
    揭事實欄第一項(一)所示施用第一級毒品罪所用之物，已據被
    告供承在卷，爰依刑法第38條第1 項第2 款宣告沒收之。
據上論斷，應依刑事訴訟法第273 條之1 第1 項、第299 條第1
項前段，毒品危害防制條例第10條第1 項、第2 項、第18條第1
項前段，刑法第11條前段、第55條、第47條第1 項、第38條第1
項第2 款、第51條第5 款、第9 款，判決如主文。
本案經檢察官謝岳龍到庭執行職務。
中    華    民    國    97    年    5     月    21    日
                  刑事第十五庭  法  官  朱嘉川
以上正本證明與原本無異。
如不服本判決，應於送達後10日內向本院提出上訴狀（應敘述具
體理由，並附繕本）。
                                書記官  陳聖儒
中    華    民    國    97    年    5     月    21    日
附錄本案論罪科刑法條全文：
毒品危害防制條例第10條：
施用第一級毒品者，處6 月以上5 年以下有期徒刑。
施用第二級毒品者，處3 年以下有期徒刑。


司法院資訊處製作；財團法人民間司法改革基金會備份。
